【裁判字號】    92,上易,2159
【裁判日期】    920829
【裁判案由】    傷害
【裁判全文】
臺灣高等法院刑事判決                          九十二年度上易字第二一五九號
    上  訴  人
    即  被  告  丁○○
                丙○○
                甲○○
右上訴人因傷害案件，不服臺灣臺北地方法院九十二年度易字第一００六號，中華民
國九十二年六月三十日第一審判決（起訴案號：臺灣臺北地方法院檢察署九十一年度
偵字第六七０七號），提起上訴，本院判決如左：
    主  文
原判決撤銷。
羅茍源、甲○○共同傷害人之身體，各處拘役肆拾日，如易科罰金，均以佰元折算
壹日。
丙○○共同傷害人之身體，累犯，處拘役伍拾日，如易科罰金，以佰元折算壹日。
    事  實
一、丙○○（原名蔡鴻文）於民國八十五年十二月三十一日，因違反麻醉藥品管理條
    例案件，經臺灣板橋地方法院判處有期徒刑三月，如易科罰金，以三百元折算一
    日，於八十六年四月八日，易科罰金執行完畢；又於九十年三月一日，因竊盜案
    件，經本院判處有期徒刑三月，如易科罰金，以三百元折算一日，於九十年四月
    二十四日，易科罰金執行完畢。詎猶不知悔改，為促使乙○○出面處理與甲○○
    間產權糾紛事宜，於九十年十二月七日下午四時許，偕同姓名、年籍不詳，綽號
    「小林」之成年女子，至臺北市○○區○○街三十四號乙○○居住之金山角大廈
    一樓，等候許女出現。嗣於同日下午五時四十分許，丙○○見許女至一樓大廳取
    信，即與「小林」上前質問，並電召甲○○前來現場，甲○○遂邀約羅茍源一同
    前往，於同晚六時許到達現場後，因要求乙○○至派出所說明，為其所拒，遂發
    生拉扯，致乙○○跌倒在地，甲○○等四人竟基於傷害人身體之犯意聯絡，輪流
    出手毆打乙○○，期間羅茍源並搶下乙○○所持之鐵條（按無不法所有意圖），
    用以毆打許女，丙○○、羅茍源則以言語及包圍之形勢阻止大樓管理員張水和與
    六時二十分許到達現場時始罷手，乙○○因而受有頭部、臉部及身體多處挫傷、
    瘀血，右手掌、手臂紅腫、瘀血等傷害。
二、案經乙○○訴由臺北市政府警察局中山分局移送臺灣臺北地方法院檢察署檢察官
    偵查起訴。
    理  由
一、訊據上訴人即被告甲○○固坦承有於右揭時、地與告訴人乙○○拉扯，在拉扯中
    毆打告訴人之事實，被告羅茍源、丙○○雖亦供承案發時有現場，惟均否認有何
    傷害犯行，被告甲○○辯稱：係告訴人拿鐵棍欲打伊，伊係出於自衛始反擊云云
    ；被告羅茍源辯以：伊僅在旁勸架，並把告訴人所持鐵條撥開，但未打告訴人云
    云；被告丙○○則以：伊是路過剛好在現場，並未動手云云置辯。經查：
    (一)右開犯罪事實，迭經告訴人乙○○於警訊、偵查、原審及本院審理時指證綦詳
      ，核與現場目擊證人即金三角大廈管理員張水和於警訊中證稱：「我看到乙○○已經倒在地上，臉上已經有傷，拼命喊救命，對方共四人二男二女，把乙○○圍住，一下子是男的打乙○○，一下子是女的打乙○○，他們四人輪流打她
      」等語（詳臺灣臺北地方法院檢察署九十一年度偵字第六七○七號卷第四頁反
      面），於檢察官偵查中亦結證稱：「（問：九十年十二月七日他們雙方吵架打
      架的過程你是否看到？）．．．大約下午四點多，大樓門口摩托車上坐了兩個
      人（按指丙○○與『小林』），約六點多乙○○下樓來開信箱．．．有個女的
      （按指『小林』）和她（按指乙○○）起爭執，．．．過一會而，就有三、四
      個人圍毆乙○○」、「在場的羅茍源和甲○○都有打」等語（詳前揭偵卷第一
      三八頁、第一三八頁反面），及現場目擊證人即該大樓住戶張麗盆於檢察官偵
      查中陳稱：「．．．電梯一打開就看到兩個男生站在大樓門口，兩個女生打我
      鄰居（按指告訴人，下同）」、「我看見王女（按指被告甲○○）與另一女的
      （按指『小林』）兩人把我鄰居彎下去打」（詳前揭偵卷第一四一頁反面、第
      一四四頁）等語相符，有各該筆錄在卷足憑。
    (二)告訴人確受有頭部、臉部及身體多處挫傷、瘀血，右手掌、手臂紅腫、瘀血等
      傷害，有其所提出之馬偕紀念醫院診斷證明書乙紙、相片二幀附卷可憑，核與
      其指訴及證人張水和、張麗盆證述被毆情節吻合，再參以證人即嗣到場處理本
      案之員警梁義生於檢察官訊問時證稱：「我到場時是沒有打，但四個人圍著一
      個女的（按即告訴人），甲○○與躺在地上的乙○○拉扯」等語，及被告甲○○坦承有與告訴人互毆，被告羅茍源於檢察官訊問時供稱：「我把它（按即告
      訴人所持鐵條）扭下來順手一揮」等情，堪信告訴人指訴非虛，被告丁○○與
      丙○○辯稱未動手毆打告訴人，僅在旁勸阻云云，顯係卸責之詞，要無可採。
    (三)再告訴人始終否認動手毆打被告甲○○，證人張水和、張麗盆亦未見聞何人先
      動手，自無從證明告訴人先行侵害，與正當防衛係對於現在不法之侵害，防衛
      自己或他人之權利者有間，參諸最高法院十七年度上字第六八六號判例意旨，
      被告甲○○自不得主張正當防衛，渠上開所辯無非卸責之詞，不足採信。
    綜上所述，本件事證明確，被告等所辯為卸責之詞，不足採信，渠等犯行洵堪認
    定。
二、核被告三人所為，均係犯刑法第二百七十七條第一項傷害罪。被告三人與「小林
    」間，有犯意聯絡及行為分擔，均為共同正犯。被告丙○○於八十五年十二月三
    十一日，因違反麻醉藥品管理條例案件，經臺灣板橋地方法院判處有期徒刑三月
    ，如易科罰金，以三百元折算一日，於八十六年四月八日，易科罰金執行完畢；
    又於九十年三月一日，因竊盜案件，經本院判處有期徒刑三月，如易科罰金，以
    三百元折算一日，於九十年四月二十四日，易科罰金執行完畢，此有本院被告全
    國前案紀錄表、臺灣臺北地方法院檢察署刑案資料查註紀錄表附卷可查，其於有
    期徒刑執行完畢後五年內，再犯有期徒刑以上之本罪，為累犯，應依刑法第四十
    七條規定，加重其刑。
三、原審以被告等罪證明確予以論罪科刑，固非無見，惟查：科刑時應審酌一切情狀
    ，尤應注意刑法第五十七條所列各款事項，本件係被告等為促使告訴人出面處理
    與被告甲○○間產權糾紛事宜，出手傷害告訴人，而告訴人所受之傷害為頭部、
    臉部及身體多處挫傷、瘀血，右手掌、手臂紅腫、瘀血，原判決漏未審酌及此，
    遽以量處如原判決主文所示之刑度，自有未合，被告等上訴否認犯行，固無理由
    ，惟原判決既有可議之處，自應由本院將原判決撤銷改判。爰審酌被告三人為促
    使告訴人出面處理與被告甲○○間產權糾紛事宜，竟出手傷害告訴人，而告訴人
    所受之傷害為頭部、臉部及身體多處挫傷、瘀血，右手掌、手臂紅腫、瘀血，被
    告等犯後否認犯行，且未與告訴人成立民事和解等一切情狀，就被告羅茍源、甲○○部分，各量處拘役四十日，就被告丙○○部分，量處拘役五十日，並均諭知
    易科罰金之折算標準。
據上論斷，應依刑事訴訟法第三百六十九條第一項前段、第三百六十四條、第二百九
十九條第一項前段，刑法第二十八條、第二百七十七條第一項、第四十七條、第四十
一條第一項，罰金罰鍰提高標準條例第一條前段、第二條，判決如主文。
本案經檢察官呂光華到庭執行職務。
中      華      民      國    九十二    年      八      月    二十九    日
                              臺灣高等法院刑事第二十四庭
                                  審判長法  官  陳  貽  男
                                        法  官  徐  世  禎
                                        法  官  李  世  貴
右正本證明與原本無異。
不得上訴。
                                        書記官  魏  汝  萍
中      華      民      國    九十二    年      八      月    二十九    日
附錄：本案論罪科刑法條全文
  刑法第二百七十七條
    傷害人之身體或健康者，處三年以下有期徒刑、拘役或一仟元以下罰金。
    犯前項之罪因而致人於死者，處無期徒刑或七年以上有期徒刑；致重傷者，處三
    年以上十年以下有期徒刑。


司法院資訊處製作；財團法人民間司法改革基金會備份。
